臺灣士林地方法院刑事判決
110年度訴字第483號
公  訴  人  臺灣士林地方檢察署檢察官  
被      告  喜哈  PHOMJOM SINGHA（泰國籍）  




選任辯護人  許碧真律師（法扶律師）  
上列被告因違反毒品危害防制條例案件，經檢察官提起公訴（11
0年度偵字第17304號）及移送併辦（110年度偵字第20284號），
本院判決如下：
    主  文
喜哈販賣第二級毒品，叁罪，各處如附表「宣告罪刑」欄所示之
刑及「沒收」欄所示之沒收。應執行有期徒刑肆年，並於刑之執
行完畢或赦免後，驅逐出境。     
    事  實
一、喜哈（英文姓名：PHOMJOM SINGHA）明知甲基安非他命係毒
    品危害防制條例所規定之第二級毒品，不得非法持有及販賣
    ，分別基於意圖營利販賣第二級毒品甲基安非他命之個別犯
    意，均利用其所使用如附件所示內含門號0000000000號行動
    電話用戶識別卡之行動電話1具，作為販賣第二級毒品甲基
    安非他命之聯絡工具，先後於如附表所示時間，與威七（英
    文姓名：LATMEE WICHIT）聯繫交易細節後未幾，分別在如
    附表所示之地點，各以如附表所示之價格，先後販賣數量不
    詳之第二級毒品甲基安非他命與威七，藉此賺取差額牟利（
    各次交易時間、交易金額均詳如附表所示），迄今已收取販
    賣第二級毒品甲基安非他命所得財物合計新臺幣（下同）1,
    500元（均未扣案）。嗣於民國110年9月15日下午2時21分許
    ，為警持本院所核發之搜索票，在新北市○○區○○○路000號執
    行搜索，扣得如附件所示之物，復經喜哈於偵查及審判中自
    白如附表所示犯行，始悉全情。
二、案經臺北市政府警察局刑事警察大隊移送臺灣士林地方檢察
    署檢察官偵查起訴及移送併案審理。
    理  由
一、按被告以外之人於審判外之言詞或書面陳述，除法律有規定
    者外，不得作為證據；又被告以外之人於審判外之陳述，雖
    不符同法第159條之1至第159條之4之規定，而經當事人於審
    判程序同意作為證據，法院審酌該言詞陳述或書面陳述作成
    時之情況，認為適當者，亦得為證據；又當事人、代理人或
    辯護人於法院調查證據時，知有第159條第1項不得為證據之
    情形，而未於言詞辯論終結前聲明異議者，視為有前項之同
    意，刑事訴訟法第159條第1項、第159條之5分別定有明文。
    考其立法意旨在於傳聞證據未經當事人之反對詰問予以核實
    ，原則上先予排除。惟若當事人已放棄反對詰問權，於審判
    程序中表明同意該等傳聞證據作為證據；或於言詞辯論終結
    前未聲明異議，基於尊重當事人對傳聞證據之處分權，及證
    據資料愈豐富，愈有助於真實發見之理念，且強化言詞辯論
    主義，使訴訟程序得以順暢進行，上開傳聞證據亦均具有證
    據能力。而所謂「審酌該陳述作成時之情況，認為適當」者
    ，係指依各該審判外供述證據製作當時之過程、內容、功能
    等情況，是否具備合法可信之適當性保障，加以綜合判斷而
    言。經查，本判決所引用各該被告以外之人所為審判外之陳
    述以及其他書面陳述，雖均屬傳聞證據，惟均查無符合刑事
    訴訟法第159條之1至第159條之4等情形，且當事人於本院審
    判期日中就證據能力部分均表示無意見而不予爭執，並迄至
    言詞辯論終結前，當事人知悉有同法第159條第1項不得為證
    據之情形，猶未再聲明異議，本院審酌上開證據資料製作時
    之情況，並無違法不當（例如：該違背法定程序屬證據相對
    排除法則，且情節重大）及證明力明顯過低之瑕疵，亦認為
    以之作為證據應屬適當，依刑事訴訟法第159條之5之規定，
    認上揭證據資料均有證據能力。
二、認定犯罪事實所憑之證據及理由：
（一）如事實欄一所載犯罪事實，業據被告喜哈分別於警詢、偵
      查及本院審理中坦白承認（見臺灣士林地方檢察署110年
      度偵字第17304號偵查卷宗【下稱偵卷】第8至11頁、第89
      頁、本院卷第18、127、163、167頁），核與證人即交易
      對象威七先後於警詢及偵查中證稱：被告販賣第二級毒品
      甲基安非他命之情節大致相符（見偵卷第50至51頁、第58
      頁、第61至62頁）。經核證人威七先後於警詢及偵查中所
      為之證述均係出於自由意志所為，筆錄製作過程均採一問
      一答形式，並未透過任何不正方法誘導其陳述，對於被告
      販賣第二級毒品此一親身經歷、見聞、體驗之客觀基本事
      實前後陳述一致，並無明顯矛盾或齟齬不合之處，尚難謂
      有何明顯而重大之瑕疵可指，如非親身經歷，當無法牢記
      其杜撰情節，亦不可能經過警詢及偵查中一再反覆訊（詢
      ）問，仍能為大抵相符之陳述，並有如附表所示通訊軟體
      對話紀錄截圖（見偵卷第21至22頁、第23至24頁、第25至
      26頁）、現場照片2張（見偵卷第75頁）、本院110年聲搜
      字第587號搜索票、臺北市政府警察局刑事警察大隊110年
      9月15日搜索筆錄、扣押物品目錄表、扣案物品照片2張（
      見偵卷第37頁、第39至43頁、第47頁）在卷可稽。此外，
      復有被告自承用以聯繫如事實欄一所示犯罪事宜之行動電
      話1具扣案可資佐證，是被告上開所為不利於己之任意性
      自白與事實相符，堪以採信。
（二）按毒品交易時間地點之約定、金額數量之接洽磋商，及毒
      品之交付暨收取價金，均係構成販賣毒品罪之重要核心內
      容。而所謂合資、代購或調貨行為是否構成販賣，自應視
      被告在買賣毒品過程中之交易行為特徵而定，即其究係立
      於賣方之立場，向上游取得貨源後以己力為出售之交易，
      抑或立於買方立場代為聯繫購買，加以判斷。若被告接受
      買方提出購買毒品之要約，並直接向買方收取價金並交付
      毒品予買方，自己完遂買賣之交易行為，阻斷毒品施用者
      與毒品提供者之聯繫管道，縱其所交付之毒品係其另向上
      游毒販所取得，仍屬於毒品危害防制條例所規定之販賣行
      為。經查，被告先後於如附表所示時間，分別以如附表所
      示價格，販賣第二級毒品甲基安非他命與證人威七等情，
      業經本院依積極證據詳加認定如上，而被告上開販賣第二
      級毒品甲基安非他命之目的，均係從中刮取少量第二級毒
      品甲基安非他命供己施用，再以原本購得價格賣給交易對
      象，以求免費獲取第二級毒品甲基安非他命施用，並非無
      償協助調貨或共同出資向他人購買乙節，業經被告供明在
      卷（見偵卷第89頁、本院卷第127頁），是被告先後既均
      已阻斷毒品施用者與毒品提供者之連繫管道，且其主觀上
      確均有販賣第二級毒品甲基安非他命藉以從中賺取買賣量
      差牟利之意圖，客觀上亦均因如附表所示販賣第二級毒品
      甲基安非他命之行為獲取相當利益之事實，堪以認定。
（三）綜上所述，本件事證明確，被告犯行洵堪認定，應依法論
      科。
三、論罪科刑部分：
（一）按甲基安非他命屬毒品危害防制條例第2條第2項第2款規
      定之第二級毒品。核被告所為，均係犯毒品危害防制條例
      第4條第2項之販賣第二級毒品罪；又被告先後就如事實欄
      一所示行為前後持有第二級毒品甲基安非他命之低度行為
      ，均應為販賣之高度行為所吸收。再被告所犯上開各罪間
      ，因犯罪時間不同，犯意各別，行為互殊，應予分論併罰
      。又臺灣士林地方檢察署以110年度偵字第20284號併辦意
      旨書所載之移送併辦事實，核與業經起訴之部分為同一事
      實，為起訴效力所及，本院自應併予審究，附此敘明。
（二）按犯毒品危害防制條例第4條至第8條之罪於偵查及歷次審
      判中均自白者，減輕其刑，為毒品危害防制條例第17條第
      2項所明定，考其立法意旨，為使製造、販賣或運輸毒品
      案件之刑事訴訟程序儘早確定，並鼓勵被告自白認罪，開
      啟其自新之路，乃對製造、販賣、運輸毒品者於偵查及審
      判中均自白時，採行寬厚之刑事政策。查被告先後於偵查
      及審判中均已自白如事實欄一所示販賣第二級毒品犯行等
      情，已如上述，均應依毒品危害防制條例第17條第2項之
      規定，就被告所犯各次販賣第二級毒品犯行，減輕其刑。
（三）按犯第4條至第8條、第10條或第11條之罪，供出毒品來源
      ，因而查獲其他正犯或共犯者，減輕或免除其刑，毒品危
      害防制條例第17條第1項定有明文。考其立法意旨，重在
      鼓勵被告具體供出其前手或共犯，以杜絕毒品之蔓延與氾
      濫為目的，故其所供之毒品來源必有助益偵查機關查獲其
      前手或共犯，始得據以適用上開減刑規定。準此，該條例
      第17條第1項所稱「供出毒品來源，因而查獲其他正犯或
      共犯者」，係指被告供出供己犯同條項所列各罪毒品來源
      之對向性正犯，或與其具有共同正犯、共犯（教唆犯、幫
      助犯）關係之毒品由來之人的相關資料，諸如其前手或共
      同正犯、共犯之姓名、年籍、住居所或其他足資辨別之特
      徵等項，使調查或偵查犯罪之公務員得據以對之發動調查
      或偵查程序，並因此而確實查獲其人、其犯行者，始足當
      之。經查，被告雖供出毒品來源均為真實姓名年籍不詳綽
      號「老闆」之人（見偵卷第10、11頁、第89頁），然依卷
      內現存事證，迄今無從令偵查機關確定其具體特徵，亦未
      因被告供出毒品來源而查獲真實姓名年籍不詳之人販賣毒
      品犯行之情事，此有臺北市政府警察局刑事警察大隊110
      年12月3日北市警刑大二字第1103015854號函及所檢送之
      偵結報告存卷可考（見本院卷第89至95頁），自均難依毒
      品危害防制條例第17條第1項之規定減輕或免除其刑。
（四）再按犯罪之情狀顯可憫恕，認科以最低度刑仍嫌過重者，
      得酌量減輕其刑，刑法第59條定有明文。考其立法意旨，
      科刑時原即應依同法第57條規定審酌一切情狀，尤應注意
      該條各款所列事項，以為量刑標準。刑法第59條所謂「犯
      罪之情狀顯可憫恕」，自係指裁判者審酌第57條各款所列
      事項以及其他一切與犯罪有關之情狀之結果，認其犯罪足
      堪憫恕者而言（即犯罪另有其特殊之原因與環境等等），
      即必於審酌一切之犯罪情狀，在客觀上顯然足以引起一般
      同情，認為縱予宣告法定最低刑度猶嫌過重者，始有其適
      用（最高法院38年台上字第16號、45年台上字第1165號及
      51年台上字第899號判決先例可資參照）。經查，販賣第
      二級毒品罪之法定刑為「無期徒刑或十年以上有期徒刑，
      得併科新臺幣一千五百萬元以下罰金」，然同為販賣第二
      級毒品之人，其原因動機不一，犯罪情節未必盡同，或有
      大盤毒梟者，亦有中、小盤之分，甚或僅止於吸毒者友儕
      間為求互通有無之有償轉讓者亦有之，其販賣行為所造成
      危害社會之程度，自因個案而異，然法律科處此類犯罪，
      所設法定最低本刑則屬相同，殊難謂為非重。本院審酌被
      告販賣第二級毒品，雖對他人生命、身體及社會治安，業
      已造成潛在之危險，惟被告販賣第二級毒品之對象僅為1
      人，且各次交付之毒品數量及販賣所得利益非鉅，僅係吸
      毒者友儕間為求互通有無之販賣行為，此與大量販賣第二
      級毒品甲基安非他命以賺取巨額利潤之行為顯然有別，經
      審酌上揭情節，縱令以毒品危害防制條例第4條第2項所規
      定之法定本刑而科處最輕本刑，猶嫌過重，難謂符合罪刑
      相當性及比例原則，實屬情輕法重，在客觀上足以引起一
      般之同情，尚有堪資憫恕之處，為免被告因上開法定最低
      度刑以上刑之宣告，與社會隔絕日久，因而自暴自棄，致
      虛擲青春年華，爰均依刑法第59條之規定酌減其刑。
（五）爰審酌被告明知第二級毒品甲基安非他命具成癮性，猶仍
      無視國家杜絕毒品犯罪之禁令，多次以固定之行動電話作
      為販賣第二級毒品甲基安非他命之聯絡工具，對社會秩序
      及國民身心健康均潛藏相當程度之危害（第二級毒品甲基
      安非他命可影響施用者之感覺及判斷力，並產生精神錯亂
      、思想障礙、情緒不穩、易怒、多疑、幻覺、妄想、睡眠
      障礙等症狀，長期使用可能導致妄想型精神分裂症、嗜眠
      症，甚至可能出現自殺或暴力攻擊行為），惟念及被告於
      犯後坦承犯行，並將毒品上游之綽號及聯絡方式提供予檢
      警以進行追查，凡此種種均展現其於查獲後悔改之誠意及
      協助偵查機關掃蕩毒品之決心，雖未因而查獲其他正犯或
      共犯，亦有助於毒品犯罪之追緝，態度良好，兼衡酌被告
      之犯罪動機、目的、手段、情節、販賣毒品之種類、次數
      、數量及所得款項（被告販賣第二級毒品之交易對象僅有
      1人，且前後3次交付之毒品數量及販賣所得利益非鉅，對
      社會危害程度及影響層面，仍與大量販賣第二級毒品甲基
      安非他命以賺取巨額利潤之行為顯然有別），暨被告之品
      性素行、生活習性、生活狀況（未婚，原以工作名義申請
      來臺，先後在玻璃工廠、汽車零件工廠、水泥工廠工作，
      每月收入約32,000元，而遠在泰國生活之雙親因發生交通
      事故而受傷，亟需仰賴隻身在臺工作之被告提供經濟資助
      ）、教育程度為國小畢業、所得利益及所生損害等一切情
      狀，分別量處如主文所示之刑，並審酌被告各次販賣第二
      級毒品之犯罪手法雷同，如以實質累加之方式定應執行刑
      ，其處罰之刑度顯將超過其行為之不法內涵，應綜合考量
      所犯數罪犯罪類型、侵害法益、各別刑罰規範之目的、輕
      重罪間體系之平衡、整體犯罪非難評價、各罪彼此間之關
      聯性（例如：數罪犯罪時間、空間、各行為所侵害法益之
      專屬性或同一性、數罪對法益侵害之加重效應）、罪數所
      反映被告之人格特性與犯罪傾向、數罪對法益侵害之加重
      效應及刑罰之內部界限、對被告施以矯正之必要性，定其
      應執行之刑，以符合罪刑相當及比例原則，實現刑罰權之
      公平正義。
（六）按外國人受有期徒刑以上刑之宣告者，得於刑之執行完畢
      或赦免後，驅逐出境，刑法第95條定有明文。經查，被告
      係泰國籍之外國人乙節，此有外籍勞工資料1紙附卷可參
      （見臺灣士林地方檢察署110年度他字第3562號偵查卷宗
      第11頁）；又被告原於107年4月18日以工作名義申請來臺
      ，並因本件販賣第二級毒品犯行，經本院判處如主文所示
      有期徒刑以上之刑，而其上開所為業已嚴重影響我國社會
      秩序及治安，本院因認其於執行完畢或赦免後不宜在我國
      境內繼續停留，有驅逐出境之必要，爰依刑法第95條之規
      定，諭知其於刑之執行完畢或赦免後，驅逐出境。
四、按關於販賣第二級毒品所用之物，除有刑法第38條之2第2項
    過苛調節條款所定之情形而得不宣告或酌減者外（即宣告沒
    收或追徵有過苛之虞、欠缺刑法上之重要性、犯罪所得價值
    低微，或為維持受宣告人生活條件之必要者而得不宣告或酌
    減），應逕適用毒品危害防制條例第19條第1項規定，不問
    屬於犯罪行為人與否，均沒收之，並適用刑法第38條第4項
    規定，於全部或一部不能沒收或不宜執行沒收時，追徵其價
    額；至於販賣第二級毒品所得，除有刑法第38條之2第2項過
    苛調節條款所定之情形而得不宣告或酌減者外，應逕適用刑
    法第38條之1規定，宣告沒收犯罪行為人或非善意第三人所
    取得之犯罪所得及其變得之物或財產上利益及其孳息，並適
    用刑法第38條之1第3項規定，於全部或一部不能沒收或不宜
    執行沒收時，追徵其價額。經查：
（一）扣案如附件所示搭配門號0000000000號行動電話用戶識別
      卡使用之行動電話1具，係被告用以聯繫如事實欄一所示
      犯罪事宜所用之物等情，業經被告供承在卷（見偵卷第8
      頁、第106頁、本院卷第129、166頁），並有如附表所示
      通訊軟體對話紀錄截圖存卷可考（見偵卷第21至22頁、第
      23至24頁、第25至26頁），核屬供被告犯毒品危害防制條
      例第4條第2項販賣第二級毒品罪所用之物，不問屬於犯罪
      行為人與否，均應依毒品危害防制條例第19條第1項規定
      ，分別於被告所犯各罪主文項下宣告沒收。
（二）被告先後犯如附表所示販賣第二級毒品犯行取得之財物合
      計1,500元，均查無刑法第38條之2第2項過苛調節條款所
      定得不宣告或酌減之情形，爰均依刑法第38條之1第1項前
      段之規定，於被告所犯各罪主文項下宣告沒收該等犯罪所
      得，復因該等犯罪所得未經扣案，並諭知於全部或一部不
      能沒收或不宜執行沒收時，均應依刑法第38條之1第3項規
      定，追徵其價額。
（三）末按宣告多數沒收者，併執行之，刑法第40條之2第1項定
      有明文。考其立法意旨，乃因沒收新制已將沒收列為專章
      ，具有獨立之法律效果，在宣告多數沒收情形，並非數罪
      併罰，乃配合刪除刑法第51條第9款規定，並增訂刑法第4
      0條之2第1項規定，故本件依刑法第40條之2第1項規定，
      應併執行沒收，無庸於定應執行刑後諭知沒收之數罪併罰
      方式。
據上論斷，應依刑事訴訟法第299條第1項前段，毒品危害防制條
例第4條第2項、第17條第2項、第19條第1項，刑法第11條、第59
條、第51條第5款、第95條、第38條之1第1項前段、第3項、第40
條之2第1項，判決如主文。
本案經檢察官郭千瑄提起公訴、移送併辦，檢察官馬凱蕙到庭執
行職務。
中　　華　　民　　國　　111 　年　　1 　　月　　13　　日
                  刑事第四庭審判長  法　官  楊秀枝

                                    法　官  錢衍蓁

                                    法　官  彭凱璐
以上正本證明與原本無異。
如不服本判決應於收受送達後20日內向本院提出上訴書狀，並應
敘述具體理由；其未敘述上訴理由者，應於上訴期間屆滿後20日
內向本院補提理由書（均須按他造當事人之人數附繕本）。「切
勿逕送上級法院」。因疫情而遲誤不變期間，得向法院聲請回復
原狀。
                                    書記官  羅淳柔
中　　華　　民　　國　　111 　年　　1 　　月　　13　　日
附錄論罪科刑法條：
毒品危害防制條例第4條
製造、運輸、販賣第一級毒品者，處死刑或無期徒刑；處無期徒
刑者，得併科新臺幣三千萬元以下罰金。
製造、運輸、販賣第二級毒品者，處無期徒刑或十年以上有期徒
刑，得併科新臺幣一千五百萬元以下罰金。
製造、運輸、販賣第三級毒品者，處七年以上有期徒刑，得併科
新臺幣一千萬元以下罰金。
製造、運輸、販賣第四級毒品者，處五年以上十二年以下有期徒
刑，得併科新臺幣五百萬元以下罰金。
製造、運輸、販賣專供製造或施用毒品之器具者，處一年以上七
年以下有期徒刑，得併科新臺幣一百五十萬元以下罰金。
前五項之未遂犯罰之。